【裁判字號】    98,訴,82
【裁判日期】    980209
【裁判案由】    違反毒品危害防制條例
【裁判全文】
臺灣彰化地方法院刑事判決                98年度訴字第82號
公  訴  人  臺灣彰化地方法院檢察署檢察官
被      告  甲○○
上列被告因違反毒品危害防制條例案件，經檢察官提起公訴（97
年度毒偵字第4511號），本院依簡式審判程序判決如下：
    主  文
甲○○施用第一級毒品，累犯，處有期徒刑拾月。
    事  實
一、甲○○前於民國87年間，因施用毒品案件，經本院以87年度
    毒聲字第2469號裁定送勒戒處所施以觀察、勒戒後，認無繼
    續施用毒品之傾向，於88年1月8日執行完畢釋放，並由臺灣
    彰化地方法院檢察署檢察官以87年偵字第11463號為不起訴
    處分確定；又於89年間，因施用毒品案件，經本院以89年度
    毒聲字第6003號裁定送勒戒處所施以觀察、勒戒後，認無繼
    續施用毒品之傾向，於90年2月20日執行完畢釋放，並由臺
    灣彰化地方法院檢察署檢察官以89年毒偵字第5678號為不起
    訴處分確定。其復於93年間，因施用第一、二級毒品案件，
    經本院以93年度訴字第1271號判決分別判處有期徒刑10月、
    5月，應執行有期徒刑1年2月，案經上訴，經臺灣高等法院
    臺中分院以94年度上訴字第460號判決撤銷原判決，各判處
    有期徒刑1年1月、8月，應執行有期徒刑1年7月確定（第1案
    ）；另因竊盜案件，經本院以93年度斗簡字第486號判決判
    處有期徒刑6月，案經上訴，經本院以94年度簡上字第7號判
    決撤銷原判決並判處有期徒刑10月確定（第2案）；又於94
    年間，因竊盜案件，經本院以94年度易字第279號判決判處
    有期徒刑3月確定（第3案）；又因公共危險案件，經本院以
    94年度斗交簡字第86號判決判處有期徒刑3月確定（第4案）
    ；又因竊盜案件，經本院以94年度易字第738號判決判處有
    期徒刑10月確定（第5案）；又因施用毒品案件，經本院以
    94年度訴字第1074號判決判處有期徒刑1年3月確定（第6案
    ）；又因施用毒品案件，經臺灣雲林地方法院以94年度虎簡
    字第404號判決判處有期徒刑5月確定（第7案），上揭第1、
    2、3、4案嗣經臺灣雲林地方法院以96年聲減字第756號裁定
    各減刑為有期徒刑6月又15日、4月、5月、1月又15日、1月
    又15日，並定應執行刑為有期徒刑1年5月確定，上揭第5、6
    、7案則經臺灣雲林地方法院以96年聲減字第756號裁定各減
    刑為有期徒刑5月、7月15日、2月15日，並定應執行刑為有
    期徒刑1年1月確定，經接續執行後，於97年3月21日縮短刑
    期假釋出監付保護管束，並於97年6月27日保護管束期滿未
    經撤銷而視為執行完畢。詎仍不知悔改，於97年10月25日11
    時許，在其位於彰化縣田尾鄉○○村○○路○段145巷5號住
    處，以將海洛因置入注射針筒內摻水施打手臂靜脈血管之方
    式，施用第一級毒品海洛因1次。嗣於97年10月28日9時許，
    為警在彰化縣福興鄉○○村○○路○段與萬豐巷口處盤查查
    獲，且經警採集其尿液送驗，結果呈嗎啡陽性反應，而悉上
    情。
二、案經彰化縣警察局鹿港分局報告臺灣彰化地方法院檢察署檢
    察官偵查起訴。
    理  由
一、本件被告甲○○所犯係死刑、無期徒刑、最輕本刑為3年以
    上有期徒刑以外之罪，其於準備程序就前揭被訴事實為有罪
    之陳述，經受命法官告知簡式審判程序之旨，並聽取其與公
    訴人之意見後，本院認無不得或不宜改依簡式審判程序進行
    之處，爰依刑事訴訟法第273條之1第1項、第284條之1，裁
    定本案由受命法官獨任進行簡式審判程序，合先敘明。
二、訊據被告甲○○對於上揭事實坦承不諱，且其於97年10月28
    日10時許為警採集之尿液送驗，結果呈嗎啡陽性反應，有彰
    化縣警察局鹿港分局委託檢驗尿液代號與真實姓名對照表及
    詮昕科技股份有限公司濫用藥物尿液檢驗報告各1紙附卷可
    憑，足徵被告之任意性自白與事實相符，可以採信。
三、按施用第一、二級毒品為犯罪行為，毒品危害防制條例第10
    條定有處罰明文。故施用第一、二級毒品者，依前揭規定本
    應科以刑罰，惟基於刑事政策，對合於一定條件之施用者，
    則依同條例第20條、第23條之規定，施以觀察、勒戒或強制
    戒治之保安處分。又毒品危害防制條例於92年7月9日修正公
    布，自93年1月9日施行。其中第20條、第23條將施用毒品之
    刑事處遇程序，區分為「初犯」及「5年內再犯」、「5年後
    再犯」。依其立法理由之說明：「初犯」，經觀察、勒戒或
    強制戒治後，應為不起訴處分或不付審理之裁定；經觀察、
    勒戒或強制戒治執行完畢釋放後，「5年內再犯」者，因其
    再犯率甚高，原實施之觀察、勒戒及強制戒治既已無法收其
    實效，爰依法追訴或裁定交付審理。至於經觀察、勒戒或強
    制戒治執行完畢釋放後，「5年後再犯」者，前所實施之觀
    察、勒戒或強制戒治已足以遮斷其施用毒品之毒癮，為期自
    新及協助其斷除毒癮，仍適用「初犯」規定，先經觀察、勒
    戒或強制戒治之程序。從而依修正後之規定，僅限於「初犯
    」及「5年後再犯」二種情形，始應先經觀察、勒戒或強制
    戒治程序。倘被告於5年內已再犯，經依法再為保安處分或
    追訴處罰者，縱其第3次（或第3次以上）再度施用毒品之時
    間，在初犯經觀察、勒戒或強制戒治執行完畢釋放5年以後
    ，已不合於「5年後再犯」之規定，且因已於「5年內再犯」
    ，顯見其再犯率甚高，原實施觀察、勒戒或強制戒治，已無
    法收其實效，即應依該條例第10條處罰（參照最高法院97年
    度第5次刑事庭會議決議及97年度臺非字第540號判決意旨）
    。查被告前於87年間，因施用毒品案件，經本院以87年度毒
    聲字第2469號裁定送勒戒處所施以觀察、勒戒後，認無繼續
    施用毒品之傾向，於88年1月8日執行完畢釋放，並由臺灣彰
    化地方法院檢察署檢察官以87年偵字第11463號為不起訴處
    分確定；又於89年間，因施用毒品案件，經本院以89年度毒
    聲字第6003號裁定送勒戒處所施以觀察、勒戒後，認無繼續
    施用毒品之傾向，於90年2月20日執行完畢釋放，並由臺灣
    彰化地方法院檢察署檢察官以89年毒偵字第5678號為不起訴
    處分確定等情，有臺灣高等法院被告前案紀錄表及臺灣彰化
    地方法院檢察署刑案資料查註紀錄表各1份在卷可參。是被
    告於本案之施用毒品犯罪時間距離初犯經觀察、勒戒執行完
    畢釋放已逾5年，然其曾於初犯經觀察、勒戒執行完畢釋放
    後5年內再度因施用毒品經送執行觀察、勒戒，即與單純「
    5年後再犯」之情形有別，揆諸前揭說明，即應依毒品危害
    防制條例第10條之規定處罰。綜上所述，本案事證明確，被
    告犯行洵堪認定，應予依法論科。
四、查海洛因係毒品危害防制條例第2條第2項第1款所稱之第一
    級毒品，依法不得持有、施用。故核被告所為，係犯毒品危
    害防制條例第10條第1項之施用第一級毒品罪。被告為施用
    毒品海洛因而持有之低度行為，為其施用之高度行為所吸收
    ，不另論罪。被告前於93年間，因施用第一、二級毒品案件
    ，經本院以93年度訴字第1271號判決分別判處有期徒刑10月
    、5月，應執行有期徒刑1年2月，案經上訴，經臺灣高等法
    院臺中分院以94年度上訴字第460號判決撤銷原判決，各判
    處有期徒刑1年1月、8月，應執行有期徒刑1年7月確定（第1
    案）；另因竊盜案件，經本院以93年度斗簡字第486號判決
    判處有期徒刑6月，案經上訴，經本院以94年度簡上字第7號
    判決撤銷原判決並判處有期徒刑10月確定（第2案）；又於9
    4年間，因竊盜案件，經本院以94年度易字第279號判決判處
    有期徒刑3月確定（第3案）；又因公共危險案件，經本院以
    94年度斗交簡字第86號判決判處有期徒刑3月確定（第4案）
    ；又因竊盜案件，經本院以94年度易字第738號判決判處有
    期徒刑10月確定（第5案）；又因施用毒品案件，經本院以
    94年度訴字第1074號判決判處有期徒刑1年3月確定（第6案
    ）；又因施用毒品案件，經臺灣雲林地方法院以94年度虎簡
    字第404號判決判處有期徒刑5月確定（第7案），上揭第1、
    2、3、4案嗣經臺灣雲林地方法院以96年聲減字第756號裁定
    各減刑為有期徒刑6月又15日、4月、5月、1月又15日、1月
    又15日，並定應執行刑為有期徒刑1年5月確定，上揭第5、6
    、7案則經臺灣雲林地方法院以96年聲減字第756號裁定各減
    刑為有期徒刑5月、7月15日、2月15日，並定應執行刑為有
    期徒刑1年1月確定，經接續執行後，於97年3月21日縮短刑
    期假釋出監付保護管束，並於97年6月27日保護管束期滿未
    經撤銷而視為執行完畢，有臺灣彰化地方法院檢察署刑案資
    料查註紀錄表及臺灣高等法院被告前案紀錄表各1份在卷可
    考，其於5年以內故意再犯本件有期徒刑以上之罪，為累犯
    ，應依刑法第47條第1項之規定，加重其刑。爰審酌被告因
    施用毒品經觀察、勒戒及刑之執行後，猶未能深切體認毒品
    危害己身之鉅，及早謀求脫離毒害之道，反而伺機再犯，未
    見有何收斂、警惕之意，無視於毒品對於自身健康之戕害及
    國家對於杜絕毒品犯罪之禁令，自有使其接受相當時期監禁
    以敦化性情之必要，惟念及被告犯後尚能坦承犯行，且施用
    毒品固戕害個人健康至深，然就他人權益之侵害仍屬有限，
    及其犯罪之動機、目的、手段、智識程度等一切情狀，量處
    如主文所示之刑，以示懲儆。
據上論斷，應依刑事訴訟法第273條之1第1項、第299條第1項前
段，毒品危害防制條例第10條第1項，刑法第11條前段、第47條
第1項，判決如主文。
本案經檢察官陳茂榮到庭執行職務。
中    華    民    國    98    年    2     月    9     日
                  刑事第二庭          法  官  尚安雅
以上正本證明與原本無異。
如不服本判決，應於收受判決後10日內向本院提出上訴書狀，並
應敘述具體理由；其未敘述上訴理由者，應於上訴期間屆滿後20
日內向本院補提理由書（均須按他造當事人之人數附繕本「切勿
逕送上級法院」）。
中    華    民    國    98    年    2     月    12    日
                                      書記官  陳文俊
附錄本案論罪科刑法條全文：
毒品危害防制條例第10條
施用第一級毒品者，處 6 月以上 5 年以下有期徒刑。
施用第二級毒品者，處 3 年以下有期徒刑。


司法院資訊處製作；財團法人民間司法改革基金會備份。
